臺灣臺南地方法院刑事判決　　　　　　　 94年度訴字第962號
公　訴　人　臺灣臺南地方法院檢察署檢察官
被　　　告　丁○○
　　　　　　　　　　另案在臺灣臺南監獄臺南分監執行中
指定辯護人　己○○律師
上列被告因竊盜案件，經檢察官提起公訴（94年度偵字第8503號
），本院判決如下：
    主  文
丁○○竊盜，累犯，處有期徒刑伍月，如易科罰金，以佰元折
算壹日。
    事  實
一、丁○○前因違反肅清煙毒條例案件，經臺灣高等法院臺南分
    院以八十六年度上訴字第一九五二號判處有期徒刑三年六月
　　。另因違反麻醉藥品管理條例案件，經本院以八十六年度易
  　字第三八六０號判處有期徒刑五月。嗣經臺灣高等法院臺南
    分院裁定上開兩罪應執行有期徒刑三年十月確定，並於民國
    九十二年九月十五日縮刑期滿執行完畢。詎猶不思悔改，竟
    意圖為自己不法之所有，於九十四年七月一日二十三時三十
    二分許，在臺南市○○路四五六之一號戊○○經營之「全日
　　超商」內，趁店員王銘坤離開櫃檯時，伸手竊取櫃檯抽屜內
  　之新臺幣一萬三千九百元，得手後，立即為店員王銘坤發覺
    並大聲呼叫。適超商隔壁檳榔攤外之乙○○、甲○○父子聽
    聞後，立即上前追補，雙方奔跑約二、三百公尺後，甲○○
    即趕上並自後方抓住丁○○左手，丁○○為掙脫箝制而轉身
    揮甩左手，甲○○因而跌倒在地受有挫傷，惟甲○○立刻起
    身再次抓住丁○○，斯時乙○○及數名鄰人紛紛趕來，一同
    將丁○○壓制在地，乙○○則因壓制丁○○時受有右小指挫
    傷瘀腫之傷害（傷害部分均未據告訴）。
二、案經臺南市警察局第一分局報請臺灣臺南地方法院檢察署檢
    察官偵查起訴。
    理  由
一、訊據被告丁○○迭於警偵訊及本院中均坦承竊盜犯行，核與
    證人即超商店員王銘坤、超商負責人戊○○、目擊被告手握
    不詳數目現金跑出超商外之證人乙○○、甲○○所述相符，
    並有超商攝錄被告竊盜過程之監視器翻拍相片、現場照片、
    扣押物品目錄表及贓物認領保管單附卷可參，是被告竊盜犯
    行足以認定。
二、至於公訴意旨雖認：被告丁○○在超商竊取得手後，為超商
    隔壁檳榔攤外之乙○○、甲○○父子發覺，乙○○、甲○○
    立即上前追捕，惟追及丁○○時，丁○○竟為脫免逮捕，以
　　強暴手段與二人發生拉扯扭打，造成乙○○受有右小指挫傷
  　瘀腫之傷害，甲○○受有左手臂挫傷瘀腫之傷害，因認被告
    丁○○涉犯刑法第三百二十九條準強盜罪嫌等語。惟查：
  (一)證人乙○○及甲○○所受傷害，並非被告施強暴所致
　　1.按刑法第三百二十九條準強盜罪之成立，必須以行為人為
  　　脫免逮捕、防護贓物，有當場施強暴、脅迫之行為始足當
    　之。而所謂強暴手段，必須限於行為人有意直接或間接對
      「人」之身體施以暴力，亦即需有施暴行於人之主觀意思
      及客觀積極行為始足當之（最高法院三十年上字第三○二
      三號判例、八十二年度台上字第三八四二號判決、八十五
      年度台上字第一八五九號判決意旨參照）。易言之，所謂
      強暴，仍須以一定形式之暴力行為為必要，倘僅係消極掙
      脫行為，並無積極攻擊行為，尚不得率以準強盜罪論處。
    2.查證人甲○○於本院證述：我父親乙○○聽見有人喊抓賊
      ，我就和父親追上去，我用左手抓住被告的左手，被告轉
      身甩開手，我才會跌倒在地上，被告將手舉起作勢要打我
      ，但「並沒有打出去」等語（詳本院卷101、102、104 頁
      ）。由證人甲○○所述，可知被告自始未對證人甲○○出
      拳，亦未以肢體施以物理力之強暴行為，應可認定。況證
      人甲○○於本院更證稱：當天被告與我有發生拉扯，但「
      雙方沒有發生扭打，只有互相拉扯」，診斷證明書上記載
      左手臂挫傷瘀腫之傷害，並不是被告打我所造成的，而是
      發生拉扯時受傷的等語（詳本院卷102、103頁）。基此，
      被告與證人甲○○既未發生扭打，則證人甲○○所受傷害
      ，當非被告施強暴行為所致，而是被告欲掙脫證人甲○○
      箝抓時，雙方互相拉扯所造成。
    3.證人乙○○於本院亦證稱：當天我追了幾百公尺就沒力氣
      了，甲○○繼續追，我在後面追，我看到甲○○抓住被告
      的手，我也趕過去幫忙抓被告，「我的傷是抓被告時，拉
      扯中扭到的」，如何造成的不我不清楚等語（詳本院卷10
      5、106頁）。由此可知，證人乙○○雖受有右小指挫傷瘀
      腫之傷害，惟係因其追捕被告時，被告為掙脫箝制而互相
      拉扯所致，而非被告積極施強暴行為所造成，亦可認定。
    4.故本件被告對證人二人既無積極施強暴之行為，揆諸前揭
      說明，其消極掙脫之舉動，自不該當準強盜罪所定「施強
      暴」之要件。
　(二)被告舉起手臂之行為，尚難認係對證人施加脅迫
    1.又證人甲○○於本院雖證述：我抓住被告左手，被告用左
      手甩開，將手臂舉起，作勢要揮拳打我等語。惟經本院質
      之：被告作勢要打你，他的手有無打出去？證人甲○○則
      證稱：被告當時手只有舉起來，沒有打出去，至於被告是
      握拳還是張開手，我不清楚，我的感覺是被告要打我等語
      （詳本院卷102至105頁）。故由證人甲○○所述，僅能得
      知被告當時確有舉起手臂的動作，但由於被告並未揮拳，
      因此，被告舉起手臂，目的是否係藉此對證人施加心理上
      的強制，即值深思。本院認證人甲○○當時係在追捕犯罪
      嫌疑人，故證人對於被告的反應及舉措，恐摻有主觀上的
      想像，故其證稱被告舉起手臂「作勢要打我」乙情，已非
      無疑。況被告舉起手臂的動作，與被告甩開證人甲○○箝
      制的動作，是否有關連性，亦有探究的空間。
    2.本院佐以證人甲○○證稱：整個過程中，被告有說東西不
      是他偷的，不要追他，他只是去超商外面夾娃娃，除此之
      外，被告沒有說什麼話等語（詳本院卷105 頁）。基此，
      本院認被告舉起手臂，倘確有作勢毆打證人之意，其當時
      應會出言威嚇證人莫再追趕為是，然被告遭證人抓住時，
      除僅辯駁其並非行竊者之外，並未流露任何脅迫之語意，
      則本件既無其他證據足以佐證被告有脅迫之意，本院尚難
      僅憑被告一瞬間之舉措，即將被告舉起手臂的動作，遽認
      係出於作勢毆打而對證人施加脅迫之意。
    3.另證人乙○○於偵訊及本院中雖亦陳稱：我有看到被告要
      毆打甲○○等語，惟復於本院中證稱：我看到甲○○追捕
      被告時，二人有發生拉扯，但究竟係被告單純亂揮舞手，
      或是要打，我不清楚，被告可能有要打的意思，但當時天
      色很暗，其實我也不太清楚等語（詳本院卷106 頁）。參
      諸被告雖有舉起手臂的動作，但並未揮拳，業據證人甲○○證述在卷，可知證人乙○○前揭所稱「我有看到被告要
      毆打甲○○」乙情，應係摻雜其主觀上的想像，況其於本
      院亦陳明其並不清楚被告是否要打甲○○等語，故其前揭
      證述，要難遽採為不利被告之認定。
　(三)綜上，本件被告除消極掙脫證人箝制外，客觀上並無其他施
  　強暴之物理力行為。而被告舉起手臂的動作，尚有其他非出
    於脅迫動機之可能，又無其他證據佐以認定被告舉起手臂的
    動作，係出於脅迫證人之意，是本院認被告於證人追捕過程
    中，並未對證人施加強暴行為，亦無證據可資認定被告有脅
    迫證人之意，附此說明。
三、核被告丁○○所為，係犯刑法第三百二十條第一項之竊盜罪
    。公訴人雖認被告係犯刑法第三百二十九條之準強盜罪，惟
    本院認被告並無施強暴、脅迫之行為，業如前述，惟起訴之
    基本事實同一，應予變更起訴法條。又被告有如事實欄所載
    之科刑及執行紀錄，有臺灣高等法院被告全國前案紀錄表可
    按，其於有期徒刑執行完畢後，五年以內再犯有期徒刑以上
    之罪，為累犯，應依刑法第四十七條規定，加重其刑。爰審
    酌被告犯罪之動機、目的、手段、所生損害及所得利益等一
    切情狀，量處如主文所示之刑，並諭知易科罰金之折算標準
    ，以示懲儆。
據上論斷，應依刑事訴訟法第二百九十九條第一項前段、第三百
條，刑法第三百二十條第一項、第四十七條、第四十一條第一項
前段，罰金罰鍰提高標準條例第一條前段、第二條，判決如主文
。
本案經檢察官丙○○到庭執行職務
中　　華　　民　　國　　94　　年　　9 　　月　　28　　日
　　　　　　　　　刑事第二庭  審判長法　官　鄭文祺
　　　　　　　　　　　　　　　　　　法　官　陳賢德
　　　　　　　　　　　　　　　　　　法　官　林中如
以上正本證明與原本無異。
如不服本判決，應於收受送達後10日內向本院提出上訴書狀（應
附繕本）。
　　　　　　　　　　　　　　　　　　書記官  馬愛君
中　　華　　民　　國　　94　　年　　9 　　月　　28　　日
附錄本案論罪科刑法條全文：
刑法第320條第1項
意圖為自己或第三人不法之所有，而竊取他人之動產者，為竊盜
罪，處5年以下有期徒刑、拘役或500元以下罰金。
